臺灣臺北地方法院交通事件裁定　　　　 96年度交聲字第166號
異　議　人
即受處分人　遠銀國際租賃股份有限公司
代　表　人　邵瑞蕙
代　理　人　甲○○
上列異議人即受處分人因違反道路交通管理處罰條例案件，對臺
北市交通事件裁決所於中華民國九十五年十月二十日所為之處分
（北市裁二字第裁二二─ＣＧ0000000號），聲明異議，
經臺灣桃園地方法院移送前來，本院裁定如下：
    主  文
異議駁回。
    理  由
一、按汽車駕駛人，行車速度，超過規定之最高時速，除有第四
    十三條第一項第二款行車速度超過規定之最高時速六０公里
    以上情形外，處新臺幣（下同）一千二百元以上二千四百元
    以下罰鍰，道路交通管理處罰條例第四十條定有明文。又駕
    駛人行車速度，超過規定之最高時速二十公里以上未滿四十
    公里，嗣為警逕行舉發，而在舉發違反道路交通管理事件通
    知單上所載之應到案日期前繳納罰鍰、聽候裁決，經主管機
    關調查後仍認定其有上開違規行為者，依違反道路交通管理
    事件統一裁罰基準表之規定，需處以一千八百元之罰鍰。再
    按逕行舉發者，應按已查明之資料填註車牌號碼、車輛種類
    、車主姓名及地址，並於通知單上方空白處加註逕行舉發之
    文字後，由舉發機關送達被通知人；道路交通管理處罰條例
    之處罰，受舉發違反道路交通管理事件之受處罰人，認為受
    舉發之違規行為應歸責他人者，應於舉發違反道路交通管理
    事件通知單應到案日期前，檢附相關證據及應歸責人相關證
    明文件，向處罰機關告知應歸責人，處罰機關應即另行通知
    應歸責人到案依法處罰。逾期未依規定辦理者，仍依道路交
    通管理處罰條例各該違反條款規定處罰，違反道路交通管理
    事件統一裁罰基準及處理細則第十一條第一項第四款及道路
    交通管理處罰條例第八十五條第一項亦規定甚明。
二、本件異議人即受處分人所有之車牌號碼四七一七─ＫＱ號自
    用小客貨車於九十五年八月十一日七時四十九分許，行經臺
    北縣新莊市○○路○段十六九號前，速限五十公里之路段時
    ，以時速七十四公里超速行駛，因而為該路段固定式微電腦
    闖紅燈暨自動測速照相儀器拍攝採證，經臺北縣政府警察局
    交通隊小隊長蔡澄潭認證後，以受處分人有違反上揭道路交
    通管理處罰條例第四十條規定之行為，逕行舉發。嗣受處分
    人並未依上開道路交通管理處罰條例第八十五條第一項規定
    聲請轉責，且於應到案日期（即九十五年九月二十三日）前
    之九十六年九月八日繳納罰鍰一千八百元，惟仍提出申訴；
    經原處分機關即臺北市交通事件裁決所函請舉發單位調查結
    果，仍認受處分人所有上開車輛確有前開違規事實，原處分
    機關乃依前揭道路交通管理處罰條例第四十條及違反道路交
    通管理事件統一裁罰基準表規定，裁處受處分人罰鍰一千八
    百元。
三、訊據受處分人雖不否認其所有上揭車輛曾於上述時、地以時
    速七十四公里超速行駛，然辯稱：臺北縣新莊市○○路○○
    路段連續有二支固定桿測速照相器，雖第一支固定桿測速照
    相器前方一百六十公尺處設有測速警告牌，惟第二支固定桿
    測速照相器前方並未設置任何測速警告牌，而二支固定桿測
    速照相器相距三百七十公尺，已超過法定應於固定測速照相
    器前方一百公尺處設置明顯標示之規定；臺北縣政府警察局
    雖曾答覆受處分人在第二支測速照相器前方設有速限五十公
    里之標示，惟未就第二支測速照相器前方未依法設有測速警
    告牌示一事加以說明，而於九十五年十月三日在第二支測速
    照相器前方加設「前有測速照相」之告示，顯見舉發單位亦
    認舉發失其正當性，故原處分機關所為之裁處自於法未合，
    應予撤銷云云。
四、經查：按汽車駕駛人行車速度超過規定之最高速限，經採用
    固定科學儀器取得證據資料證明者，於一般道路須至少於一
    百公尺前，明顯標示之，道路交通管理處罰條例第七條之二
    第二項第九款、第三項固定有明文；然衡其立法用意，不外
    表明科處違規人行政裁罰之終極目的乃在敦促駕駛人依行車
    速限駕駛，是以科學儀器採證，應由主管機關在顯明處告示
    ，用以提醒駕駛人依道路速限行駛，以期在駕駛人避免受罰
    之心理下，達到依行車速限駕駛進而維護行車安全之最大效
    益，尚非謂如有違反，駕駛人超速行駛之違規行為即應不罰
    ，應甚明確。再者，前開規定僅規範以固定科學儀器取證時
    ，最短應在一百公尺前明顯標示之，至於該標示與固定科學
    採證儀器間之最遠距離若干？又得否連續設置科學採證儀器
    ？法尚無明文，從而，自得委諸主管機關視具體情況而為設
    置。查本件臺北縣新莊市○○路○段之路段已在固定測速照
    相器前方設有測速警告牌，在該路段所設置之二支測速照相
    器中間，尚設置有「速限五十公里」之標誌等情，為受處分
    人所不爭執，則駕駛人應得以清楚知悉該路段速限為五十公
    里，而不應超速行使，縱該測速警告牌示距離第二支固定桿
    測速照相器長達五百三十公尺，揆諸前揭說明，仍難指為違
    法，更無以解免受處分人違規之責。原舉發單位縱於九十五
    年十月三日於該路段二支測速照相器中間，再設置警告牌示
    ，其目的亦在於加強提醒駕駛人遵照速限規定行駛，非可反
    推其於本件所為之舉發即失其正當性，自屬當然。
五、綜上，受處分人所有之上開車輛於前揭時地以時速七十四公
    里超速行駛，其違規行為已堪認定。至於違反道路交通管理
    處罰條例第四十條規定，本應依同條例第六十三條第一項第
    一款規定，記違規點數一點，然自同條第三項規定足以推知
    ，所謂「記點」，僅對自然人始有意義，本件受處分人係法
    人，即不得為記點處分。從而，原處分機關依道路交通管理
    處罰條例第四十條及違反道路交通管理事件統一裁罰基準表
    之規定，裁處受處分人罰鍰一千八百元，並無違誤，本件異
    議應予駁回。
據上論斷，應依道路交通案件處理辦法第十九條，裁定如主文。
中　　華　　民　　國　　96　　年　　4 　　月　　19　　日
 　　　　　　　　　　交通法庭　 法　官　劉素如
上正本證明與原本無異。
如不服本裁定，應於裁定送達後5 日內向本院提出抗告狀。
                                書記官  陳育君
中　　華　　民　　國　　96　　年　　4 　　月　　23　　日
